【裁判字號】    92,上易,696
【裁判日期】    920305
【裁判案由】    竊盜
【裁判全文】
臺灣高等法院臺中分院刑事判決                    九十二年度上易字第六九六號
    上  訴  人
    即  被  告  乙○○
右上訴人因竊盜案件，不服台灣台中地方法院九十一年度易字第二八三○號，中華民
國九十二年三月五日第一審判決（起訴案號：台灣台中地方法院檢察署九十一年度偵
字第二○三四九號），提起上訴，本院判決如左：
    主      文
上訴駁回。
    事實及理由
一、本案經本院審理結果，認第一審判決認事用法及量刑均無不當，應予維持，並引
    用第一審判決書記載之事實、證據及理由（如附件）。
二、上訴人即被告馬國鑫上訴意旨略以：伊係受證人莊茂霖之託，向何經國要回何經
    國向莊茂霖借用之機車。何經國說要載伊至一個地方，再由伊騎走機車。何經國
    載伊至臺中市○○路、一中街口，即下車去偷機車，伊不知情。伊要離開時，即
    被警察抓到云云。證人莊茂霖亦證稱有請被告遇到何經國時，將機車騎回等語。
    惟查，被告如何與共犯何經國共同騎乘一部機車，尋找行竊目標。何經國行竊時
    ，被告在旁看等情，已據證人即共犯何經國於偵查中證述屬實，被告與何經國有
    共同行竊之犯意聯絡，已據原審判決說明其認定之依據及認定之理由。證人莊茂
    霖雖證稱有請被告向何經國騎回何經國借用之機車，但此不能據為被告未與何經
    國共同竊盜之有利證據。被告在本院未提出其他有利之證據及辯解，其上訴無理
    由，應予駁回。
三、據上論斷，應依刑事訴訟法第三百七十三條、第三百六十八條，判決如主文。
本案經檢察官甲○○到庭執行職務。
中      華      民      國      九十二     年     六      月     五     日
                                臺灣高等法院臺中分院刑事第九庭
                                      審判長法  官  陳  筱  珮
                                            法  官  康  應  龍
                                            法  官  趙  春  碧
右正本證明與原本無異。
不得上訴。
                                            書記官  陳  文  琴
中      華      民      國      九十二     年     六      月     六     日
Ｒ
臺灣臺中地方法院刑事判決                        九十一年度易字第二八三○號
    公  訴  人  臺灣臺中地方法院檢察署檢察官
    被      告  乙○○  男四十七歲( 民國○○○年○月○日生)
                        住臺中市○區○○街三九巷二號六樓之八
                        身分證統一編號：Ｚ000000000號
右列被告因竊盜案件，經檢察官提起公訴（九十一年度偵字第二○三四九號），本院
判決如左：
    主  文
乙○○共同攜帶兇器竊盜，未遂，累犯，處有期徒刑陸月，如易科罰金，以參佰元折
算壹日。
扣案之油壓剪壹把，沒收。
    事  實
一、乙○○曾因違反肅清煙毒條例案件，經本院於民國八十六年二月二十七日，以八
    十六年度訴緝字第一○一號判處有期徒刑三年六月確定，甫於八十九年六月二十
    二日，假釋期滿未經撤銷，視為執行完畢。猶不知悔改，與何經國（另案由公訴
    人偵查中）共同基於意圖為自己不法所有之犯意聯絡，於九十一年十月十六日下
    午四時許，乙○○因受不知情之成年男子莊茂霖之託，至何經國臺中市○○路二
    四一巷四二號住處，向何經國取回伊於同日早上八時三十分許，向莊茂霖所借用
    之車牌號碼：ＴＥＹ–九六一號輕型機車一部。復應何經國之託，先由何經國騎
    乘上開機車，搭載其至臺中市○區○○路附近。隨由何經國騎乘上開機車搭載其
    ，行經臺中市○區○○路與一中街交岔路口附近，發現丙○○所有、停放該處之
    ＧＩＡＮＴ牌腳踏車一部（價值約新臺幣二千元），認機不可失，乃由乙○○負
    責騎乘上開機車在旁把風，由何經國負責持伊所有、自上開機車後座行李箱內取
    出之客觀上具有殺傷力、得充作兇器使用之油壓剪一把，將丙○○所有鎖於上開
    腳踏車上之鏈鎖二條，予以剪斷（毀損部分，未據告訴），竊取該部腳踏車。惟
    在何經國將上開油壓剪及剪斷之鏈鎖，分別放回由乙○○所騎乘之上開機車之前
    座腳踏板上及前方置物籃內，而尚未及將上開腳踏車，置入伊實力支配下，予以
    騎乘離去之際，即為預先在場埋伏之員警，當場查獲，致其等犯行未能得逞，並
    扣得何經國所有供與乙○○共同犯罪所用之油壓剪一把。
二、案經臺中市警察局第二分局報請臺灣臺中地方法院檢察署檢察官偵查起訴。
    理  由
一、(1)、訊據被告乙○○固不否認：曾於右揭時地，騎乘上開機車，與案外人何經國
    為警當場查獲，並扣得上開證物之事實，但矢口否認有何竊盜犯行，辯稱：當日
    係案外人何經國騎乘上開機車，搭載其至上開地點，案外人何經國要求改由其騎
    乘上開機車，在旁等待。之後伊乃持上開油壓剪下車，並將停放該處之上開腳踏
    車鏈鎖剪斷，再將上開油壓剪放回由其所乘騎之上開機車上，隨即為警查獲。當
    初其並不知案外人何經國在竊取上開腳踏車，亦未為伊把風云云。
(2)、惟查：、I、證人何經國於警詢時，證稱：伊有與被告共同竊取腳踏車，分工
    方式為：伊與被告先共乘一部機車，尋找目標物，待尋獲目標物時，即由伊持伊
    自備之油壓剪，剪斷腳踏車之鏈鎖，再由被告騎乘機車，伊騎乘所竊得之腳踏車
    ，一起離開（參偵查卷第一二頁、第一三頁）等語。II、於偵查中，證稱：伊竊
    取上開腳踏車時，被告係負責騎乘機車，在旁邊看，被告知悉伊係在竊取他人之
    腳踏車（參偵查卷第四六頁、第四七頁）等語。III、於本院九十二年一月八日審
    理時，翻異前詞，改證稱：當日係因伊向案外人蔡茂林借用上開機車，被告代為
    前來索回上開機車。伊乃要求被告先騎乘上開機車，將伊搭載至臺中市○區○○
    路附近。原本被告到達上開查獲地點時，即欲離去，伊要求被告暫時等待一下，
    被告應無看見伊在竊取他人之腳踏車，亦不知伊竊取他人之腳踏車，伊僅有竊取
    當日遭查獲之該部腳踏車，伊當日尚未得逞，即為警查獲云云。
、證人蔡茂林於警詢時，證稱：渠確有於九十一年十月十六日早上八時三十分許，
    將渠所有上開機車，出借予證人何經國使用。當時證人何經國係以：伊欲騎乘上
    開機車，搭載伊祖母至醫院看病為由，向渠借用上開機車。渠事後亦有委託被告
    向證人何經國取回上開機車（參偵查卷第二二頁、第二三頁）等語。
、I、被告於警詢時，供稱：當日到達上開查獲地點時，其原本欲騎乘上開機車離
    開，但證人何經國要求其等一下再離開，因為伊要將剪斷之鏈鎖及油壓剪，放回
    其所騎乘之上開機車上，其始留在現場等待。其有看見證人何經國持油壓剪，剪
    斷鏈鎖，並將油壓剪及剪斷之鏈鎖，放回由其騎乘之上開機車之前座腳踏板上，
    伊正欲騎乘上開腳踏車離開之際，即為警當場查獲。而當時其正站在上開機車旁
    ，準備將上開機車騎還案外人蔡茂林（參偵查卷第一五頁至第一九頁）等語。II
    、於偵查中，供稱：當日有看見證人何經國持油壓剪，剪他人所有腳踏車之鏈鎖
    ，故其知道證人何經國在竊取他人之腳踏車（參偵查卷第六七頁）等語。III、於
    本院九十二年二月十九日審理時，供稱：當日其騎乘上開機車到達上開查獲地點
    ，證人何經國下車後，機車並未熄火，有看見證人何經國在剪鎖，證人何經國將
    油壓剪放回其所騎乘之上開機車上，其正準備騎離現場，證人何經國與其即為警
    查獲等語。
、上開腳踏車係被害人丙○○所有，停放在上開地點，而遭人竊取等情，業據被害
    人丙○○於警詢時，指述綦詳，並有搜索扣押筆錄、贓物認領保管單各一紙，照
    片三幀在卷可稽。
、被告先前已知證人何經國曾有多次竊盜腳踏車之犯行，始於為警查獲後，主動帶
    領員警前往臺中市○區○○路二六六之五號旁空屋內，起獲四部腳踏車之贓物等
    情，業經被告於警詢、偵查及本院審理時，供述無訛，核與證人即員警蔡瑞堂、
    廖方正二人於本院審理時之結述相符。準此，由被告於右揭時地，既看見證人何
    經國自上開機車之後座置物箱內，取出上開油壓剪，並當場目睹證人何經國將被
    害人丙○○所有上開腳踏車上之鏈鎖剪斷，尚仍繼續騎乘上開機車留待現場，直
    至證人何經國將上開油壓剪及剪斷之鏈鎖，放回其所騎乘之上開機車上，始為警
    查獲等情，應堪認被告當時乃係為證人何經國之竊盜犯行，在旁把風無訛。蓋若
    被告當時無意為證人何經國把風，依其年紀、智識及豐富社會歷練，在已知證人
    何經國將持油壓剪，竊取他人之腳踏車之際，為免遭牽連犯竊盜罪，理應騎乘上
    開機車離去，又豈會騎乘在上開機車上，繼續留在現場等待，並承諾為證人何經
    國攜回上開油壓剪及鏈鎖。由此足認被告上開所辯，顯與常情有悖，諉無足取。
、此外，尚有上開油壓剪一把扣卷可資佐證。是本件事證明確，被告犯行洵堪認定
    。
二、(1)、核被告所為，係犯刑法第三百二十一條第二項、第一項第三款攜帶兇器竊盜
    未遂罪，其與證人何經國就上開犯行，具有犯意之聯絡與行為之分擔，為共同正
    犯。公訴人漏未斟酌被告與證人何經國二人，尚未及將被害人丙○○所有上開腳
    踏車置於其等實力之支配下之際，即為在場埋伏之員警查獲，而認其所為，係犯
    刑法第三百二十一條第一項第三款攜帶兇器竊盜既遂罪，尚有未洽。又被告曾因
    違反肅清煙毒條例案件，經本院於八十六年二月二十七日，以八十六年度訴緝字
    第一○一號判處有期徒刑三年六月確定，甫於八十九年六月二十二日，假釋期滿
    未經撤銷，視為執行完畢，有臺灣臺中地方法院檢察署刑案資料查註紀錄表、臺
    灣高等法院被告全國前案紀錄表各一紙在卷可按，其於五年以內再犯本件有期徒
    刑以上之罪，為累犯，應依刑法第四十七條規定，加重其刑。再者，被告與證人
    何經國已著手於竊盜犯罪行為之實行，惟因為警當場查獲，致未能得逞，為未遂
    犯，應依刑法第二十六條前段規定，減輕其刑，並依法先加後減之。
(2)、爰審酌：被告正值壯年，國小畢業，不思向上，圖謀不勞而獲之利益，致犯本罪
    ，其犯罪手段尚屬平和，係負責把風，由證人何經國負責下手竊盜，犯罪所生危
    害非屬鉅大，上開腳踏車之價值僅約二千元，未有實際犯罪所得前，即為警查獲
    ，迄今未能與被害人達成民事和解，暨犯罪後否認犯行，態度非屬良好等一切情
    狀，量處如主文所示之刑，並諭知易科罰金之折算標準。
(3)、扣案之油壓剪一把，係證人即共同正犯何經國所有，供伊與被告共同犯本罪所用
    之物，應依刑法第三十八條第一項第二款規定，予以宣告沒收。
三、(1)、公訴意旨另以：被告除有前揭經本院論罪科刑部分犯行外，尚有與證人何經
    國基於意圖為自己不法所之概括犯意聯絡，於九十一年十月十六日下午，在臺中
    市○○路棒球場附近，以同一手法，連續四次共同竊取被害人溫正榮、賴俊龍、
    柯崇文及鄭明吉等四人所有腳踏車各一部之犯行云云。
(2)、惟查：、按犯罪事實應依證據認定之，無證據不得推定其犯罪事實，刑事訴訟
    法第一百五十四條定有明文。再者，認定不利於被告之事實，須依積極證據，苟
    積極證據不足以為不利被告事實之認定時，即應為有利於被告之認定，更不必有
    何有利之證據；又認定犯罪事實所憑之證據，雖不以直接證據為限，間接證據亦
    包括在內；然無論直接或間接證據，其為訴訟上之證明，須於通常一般之人均不
    致於有所懷疑，而得確信其為真實之程度者，始得據之為有罪之認定；另共同被
    告所為不利於己之供述，固得採為其他共同被告犯罪之證據，惟此項不利之供述
    ，依（舊）刑事訴訟法第二百七十條第二項之規定，仍應調查其他必要之證據，
    以察其是否與事實相符，自難專憑此項供述，為其他共同被告犯罪事實之認定，
    業分經最高法院三十年上字第八一六號、三十一年上字第二四二三號、七十六年
    臺上字第四九八六號著有判例。
、公訴人認被告有上開部分犯行，無非係以：證人何經國於警詢及偵查中之自白，
    被害人溫正榮等四人之指述，搜索扣押筆錄一紙，照片十一幀，贓物認領保管單
    四紙，及係由被告帶領員警，前往臺中市○區○○路二六六之五號旁空屋內，查
    獲上開四部腳踏車之贓物等情為據。
、訊據被告堅詞否認有上開公訴人所指犯行，辯稱：其並未與證人何經國共同竊取
    上開四部腳踏車，係證人何經國不滿其帶領員警前往上開地點，查獲上開贓物，
    始於警詢及偵查中，撰詞誣陷其。其曾看見證人何經國將來路不明之腳踏車，置
    放該處，故認為該等腳踏車應係證人何經國所竊取等語。
、證人何經國於本院九十二年一月八日審理時，已翻異前詞，改證稱：當初係經員
    警告知：被告供述上開四部腳踏車，均係伊所竊取，伊始供述被告亦有參與。實
    際上，上開四部腳踏車並非伊所竊取，被告自未與伊共同竊取該四部腳踏車。伊
    係因員警告知伊：承認竊取一部與承認竊取五部，是一樣的罪，伊始一併承認有
    竊取該四部腳踏車云云。
、衡以常情，倘上開四部腳踏車果係被告與證人何經國所共同竊取，則被告於右揭
    時地，為警當場查獲當時，猶尚否認前揭經本院論罪科刑部分之犯行，其理應無
    愚至尚甘冒自曝其與證人何經國其餘犯行之險，而主動帶領員警前往上開地點，
    查獲上開四部腳踏車之贓物。復參以證人何經國於本院審理時，已翻異前詞，改
    證稱：上開四部腳踏車非伊所竊取，被告自未與伊共同竊取上開四部腳踏車云云
    ，益徵證人何經國於警詢及偵查中，所為不利被告之供述，是否確與事實相符，
    尚無非疑。
、綜上所述，被告所為，固屬可疑，然本院經綜合審酌：被告之供述，證人何經國
    之證錄，被害人溫文榮等四人之指述，搜索扣押筆錄一紙，照片十一幀，贓物認
    領保管單四紙等證據後，仍無法達到不致於有所懷疑，而得確信被告確有上開犯
    行之程度。此外，復查其他積極確切之證據，足以證明被告確有公訴人所指上開
    部分犯行。茲公訴人係以被告所涉犯上開部分犯行，與其前揭經本院論罪科刑部
    分犯行，具有連續犯之裁判上一罪關係，本院爰就該部分犯行，不另為無罪之諭
    知，附予敘明。
據上論斷，應依刑事訴訟法第二百九十九條第一項前段，刑法第二十八條、第三百二
十一條第二項、第一項第三款、第二十六條前段、第四十七條、第四十一條第一項前
段、第三十八條第一項第二款，罰金罰鍰提高標準條例第二條，判決如主文。
中      華      民      國      九十二      年    三    月      五      日
                                    臺灣臺中地方法院刑事第六庭
                                        法  官  唐  敏  寶
右正本證明與原本無異。
如不服本判決，應於送達後十日內向本院提出上訴狀（須附繕本），上訴於臺灣高等
法院臺中分院。
                                        書記官
中      華      民      國      九十二      年    三    月      五      日
附錄論罪科刑法條
刑法第三百二十一條
犯竊盜罪而有左列情形之一者，處六月以上、五年以下有期徒刑：
一  於夜間侵入住宅或有人居住之建築物、船艦或隱匿其內而犯之者。
二  毀越門扇、牆垣或其他安全設備而犯之者。
三  攜帶兇器而犯之者。
四  結夥三人以上而犯之者。
五  乘火災、水災或其他災害之際而犯之者。
六  在車站或埠頭而犯之者。
前項之未遂犯罰之。


司法院資訊處製作；財團法人民間司法改革基金會備份。
